【裁判字號】    89,易,2695
【裁判日期】    890919
【裁判案由】    背信等
【裁判全文】
臺灣高雄地方法院刑事判決                        八十九年度易字第二六九五號
    公  訴  人  臺灣高雄地方法院檢察署檢察官
    被      告  丁○○
    選任辯護人  康清敬
右列被告因背信等案件，經檢察官提起公訴（八十九年度調偵字第七一號），本院判
決如左：
    主  文
丁○○無罪。
    理  由
一、公訴意旨如起訴書所載（如附件）。
二、按犯罪事實應依證據認定之，無證據不得推定其犯罪事實；又不能證明被告犯罪
    或其行為不罰者，應諭知無罪之判決，刑事訴訟法第一百五十四條、第三百零一
    條第一項定有明文。次按行為非出於故意或過失者，不罰。過失行為之處罰，以
    有特別規定者為限，刑法第十二條亦有明定。又背信罪之成立，以處理他人事務
    之人，有圖自己或第三人不法利益，或圖加損害於本人之意思，而故為違背其任
    務之行為為要件，如僅因處理事務怠於注意，致其事務生不良之影響，則為處理
    事務之過失問題，既非故意為違背任務之行為，自不負若何罪責，最高法院二十
    二年上字第三五三七號著有判例。公訴人認被告丁○○涉犯刑法第三百四十二條
    第一項背信及同法第二百十七條第一項偽造印章、印文、署押等罪嫌，無非係以
    被告坦承代刻印章，且據告訴人福灣企業股份有限公司（下稱福灣公司）代理人
    連信義指述歷歷，並經證人甲○○○、高惠邦、戊○○結證屬實，復有聲明書、
    附條件買賣合約書及被告銷售車號ＹＷ－四四五六號自用小客車獲得獎金新台幣
    （下同）四萬四千元之證明書等為其論據。
三、訊據被告堅決否認有何背信及偽造印章、印文、署押等犯行，辯稱：伊並非受僱
    於福灣公司，且福灣公司設有專職對保人員，並未委任伊進行對保，伊僅做申請
    手續資料之送件，是否放款，仍須福灣公司進行對保、徵信工作；又伊與案外人
    乙○○前並未曾謀面，根本無圖利於乙○○之可能，且於本件貸款伊亦未得有何
    不法利益等語。經查：
    （一）本件附條件買賣合約書上記載甲方為福灣公司、乙方為乙○○、丙方為上
          正汽車股份有限公司（以下稱上正公司），故上正公司亦係本件買賣契約
          之當事人，有合約書一份在卷可按，而福灣公司亦陳稱被告係上正公司之
          職員，擔任福特汽車銷售工作及代客辦理汽車分期付款業務，則被告所從
          事之上開職務上行為，顯係基於與上正公司之僱傭關係所為，縱被告因賣
          出該車而獲得四萬四千元之收入（有上正公司八十九年四月七日所出具之
          證明書一紙可證），然被告既受僱於上正公司，該筆款項亦係由上正公司
          核發予被告，則縱使該筆獎金之來源係由福灣公司告基於與上正公司之約
          定而核撥予上正公司，然此為福灣公司與上正公司間之法律關係，要不得
          謂被告即受有福灣公司之委任為福灣公司處理事務。
    （二）再者，關於分期付款買賣之流程，係由一般購車之客戶填寫分期付款申請
          書後，再由上正公司業務員把資料傳真予福灣公司，由福灣公司作完徵信
          後，再通知上正公司業務員是否願提供融資予客戶，如審核資料沒有問題
          而同意提供融資，再由福灣公司、上正公司及客戶簽訂附條件買賣合約書
          ，此業據被告供述在卷，核與審理中告訴代理人丙○○所陳相符。準此，
          被告在將購車人乙○○所提供之連帶保證人甲○○○、戊○○之身分證影
          本及稅捐資料傳送予福灣公司後，偵查中之告訴代理人連義信亦自陳福灣
  公司確有進行徵信工作、有用電話去對保確認（八十八年八月六日偵訊筆
          錄、八十九年三月十七日偵訊筆錄），被告在福灣公司徵信後同意予以余
          清地融資之情況下，主觀上認為連帶保證人甲○○○、戊○○等人確實同
          意作保，故在連帶保證人未親自簽名之情狀下完成附條件買賣合約書之簽
          訂，雖有違合約書上對保欄所載「對保人應確實請車主保證人於對保證欄
          內親筆簽名」之文字說明，但此僅係被告執行職務是否有疏於注意之過失
          問題，尚不得據此即認定被告主觀上有取得不法利益或損害本人利益之意
          圖。另被告與乙○○二人並無證據顯示於購車前即認識，被告實無動機非
          法圖利乙○○，又無其他證據證明被告因出售該車而有何其他不法之獲利
          ，故難認被告有圖利乙○○或自己之犯意，或與乙○○有何犯意之聯絡。
    （三）由附條件買賣合約書上乙○○、甲○○○、高惠邦及戊○○之印文以觀，
          其字體、型式均雷同，可看出顯係同一家所刻，證人乙○○於偵查中亦證
          稱該等印章係由被告所提出，名字係由伊所簽（詳八十九年四月十四日偵
          訊筆錄）。被告雖不否認，然辯稱：一般客人如有要求我們幫他刻印，我
          們都會幫客人刻，福灣公司徵詢過後，伊受乙○○之要求就去刻等語。經
          查，被告與乙○○素未謀面，僅因乙○○欲購車而有所接觸，被告斷無為
          了區區四萬四千元而與乙○○共同串謀偽刻甲○○○、戊○○、高惠邦等
          人之印章、偽造印文及署押，而使自己冒受偽造文書罪處罰之理；再佐以
          乙○○之印章亦係被告所代刻一情觀之，被告所辯：伊係受乙○○之要求
          而代刻乙○○、甲○○○、戊○○、高惠邦等人印章等語，尚屬可採。準
          此，被告在福灣公司徵信後，應允提供乙○○融資，即認為甲○○○等人
          既已同意作保，又受乙○○之要求代刻其等印章及汽車銷售習慣上常有代
          客刻印等情狀下，代刻甲○○○等人印章而蓋用於附條件買賣合約書上，
          並由乙○○簽署甲○○○等人之署押，被告主觀上應無偽造印章、印文及
          署押之故意。
    綜上所述，實難認被告有圖自己或第三人不法利益，或圖加損害於本人之意思，
    而故為違背其任務之行為，或有偽造印章、印文及署押之故意，揆諸前揭刑法第
    十二條規定及判例說明，被告之行為尚與背信、偽造印章、印文、署押罪之構成
    要件不符。此外，復查無其他積極證據足認被告確有背信及偽造文書之犯行，應
    屬不能證明被告犯罪，爰依首開法條之規定，諭知被告無罪之判決。
據上論斷，應依刑事訴訟法第第三百零一條第一項，判決如主文。
中      華      民      國      八十九      年      九    月    十九    日
                                  臺灣高雄地方法院刑事庭
                                      法  官    吳  宏  榮
右正本證明與原本無異。
如不服本判決，應於判決送達後十日內，向本院提出上訴狀。
                                      書記官    呂  怜  勳
中      華      民      國      八十九      年      九    月    十九    日


司法院資訊處製作；財團法人民間司法改革基金會備份。
